臺灣高等法院臺中分院刑事判決
110年度上更一字第113號
上  訴  人  臺灣臺中地方檢察署檢察官
上  訴  人  
即  被  告  林衛龍


選任辯護人  謝尚修律師
上列上訴人等因被告違反組織犯罪防制條例等案件，不服臺灣臺
中地方法院106年度訴字第2152號中華民國108年7月31日第一審
判決（起訴案號：臺灣臺中地方檢察署106年度偵字第16008號；
移送併辦案號：106年度偵字第26195號）前經本院判決後，由最
高法院發回更審，本院判決如下：
    主      文
原判決關於附表一編號1及招募他人加入犯罪組織罪部分均撤銷
。
林衛龍犯三人以上共同詐欺取財罪，處有期徒刑壹年肆月。如附
表二所示之物（編號2、30號除外）均沒收；未扣案之犯罪所得
新臺幣貳萬伍仟元沒收，於全部或一部不能沒收或不宜執行沒收
時，追徵其價額。
    事實及理由
壹、犯罪事實：
  緣電信詐欺犯罪（指透過電話、通訊軟體聯繫被害人，假借
    各種名義使被害人陷於錯誤而交付財物之犯罪）經檢警機關
    近年來大力掃蕩後，犯罪者仿照企業之上下游經營模式，將
    蒐集人頭帳戶及SIM卡、撥打詐騙電話、提領被害人所交付
    財物（俗稱車手）、分配贓款（俗稱水房）等工作，交由不
    同成員負責，若成員被查獲後即辯稱其從事非詐欺取財之構
    成要件行為或擔任非重要角色，以製造檢警機關查緝之斷點
    。林衛龍經由綽號「阿強」之姓名、年籍不詳之成年男子（
    下稱「阿強」）之招募，自民國106年3月6日起至同年3月26
    日止，在「阿強」所租用之臺中市○○區○○路00號5樓（下稱
    后庄路機房，該處係一般私人住家，無公司行號之營業招牌
    ，內有網路及電腦設備）工作，平日以「阿強」所提供之車
    牌號碼0000-00號（起訴書誤載為000-0000號）自用小客車
    作為代步工具，負責透過網路更改大陸地區金融機構人頭帳
    戶之密碼及轉帳上限，並曾透過SKYPE通訊軟體與名為「興
    富發」之電信詐欺機房聯繫（「興富發」機房成員所涉詐欺
    取財罪，業經臺灣臺中地方檢察署檢察官於106年5月12日以
    106年度偵字第8869、10722號提起公訴，但無積極證據足以
    認定林衛龍於上開期間與「興富發」之電信詐欺機房有犯意
    聯絡及行為分擔，此部分行為係在組織犯罪防制條例106年4
    月19日修正前所為，不構成參與犯罪組織犯行）。嗣「興富
    發」電信詐欺機房於106年3月21日為警破獲後，「阿強」提
    供資金，指示林衛龍另覓地點設立機房，林衛龍即基於參與
    犯罪組織之犯意，參與「阿強」組成三人以上，以實施詐術
    為手段，具有持續性及牟利性、名為「總代理」之有結構性
    犯罪組織（下稱「總代理」集團），林衛龍委請不知情友人
    洪培偉擔任承租名義人，自106年5月1日起，以每月租金新
    臺幣（下同）18,500元之代價，承租臺中市○○區○○路000號4
    樓之3作為電信詐欺機房（下稱自立路機房）。林衛龍又依
    「阿強」之指示，基於招募他人加入犯罪組織之犯意，接續
    於106年5月初、同年月11日招募陳育嶔、蔡仁翔加入「總代
    理」集團犯罪組織，「總代理」集團犯罪組織自106年5月3
    日開始運作，使用「總代理」作為SKYPE之暱稱，並與位在
    不詳地點之電信詐欺集團（SKYPE暱稱為「暴發戶」、「小
    飛俠」、「宇高羅斯」）、車手集團相互配合，共同意圖為
    自己不法之所有，基於三人以上共同詐欺取財之犯意聯絡，
    由「總代理」集團之「阿強」透過不詳方式蒐集大陸地區金
    融機構帳戶（下稱人頭帳戶）之Ｕ盾（網路銀行憑證）及銀
    聯卡、大陸地區人民之個人資料，指示身分不詳之犯罪組織
    成員交付給林衛龍，林衛龍、陳育嶔、蔡仁翔則在自立路機
    房，使用附表二所示之物（編號2及30號除外）進入人頭帳
    戶銀行，更改人頭帳戶之密碼及轉帳金額上限，更改後再以
    SKYPE傳送給「阿強」，「阿強」再將人頭帳戶之帳號及大
    陸地區人民之個人資料交給各電信詐欺集團，接著由各電信
    詐欺集團成員（成年人）冒充為大陸地區檢察官，於附表一
    編號1所示之時間，撥打電話給附表一編號1所示之大陸地區
    被害人，佯稱被害人涉及洗錢犯罪條例，需將款項匯入「中
    國銀行監督管理委員會」（下稱「銀監會」）之監管帳戶（
    事實上該等帳戶係「總代理」集團所掌控之人頭帳戶）云云
    ，如附表一編號1所示之被害人因陷於錯誤而匯款至人頭帳
    戶（匯款金額亦詳如附表一編號1所示）；附表一編號1所示
    之被害人，查詢匯款是否由「銀監會」監管中時，「暴發戶
    」及「宇高羅斯」等電信詐欺集團即以SKYPE通知「總代理
    」集團，由「總代理」集團再以SKYPE聯繫「小飛俠」集團
    ，「小飛俠」集團即冒充銀行或「銀監會」，使用大陸地區
    電話號碼，傳送虛偽簡訊給各該被害人，使附表一編號1所
    示之被害人誤信自己涉及刑案，而匯入人頭帳戶之款項確係
    在監管狀態。嗣由車手集團持人頭帳戶之銀聯卡在臺灣地區
    將被害人所匯款項領出，再依照一定比例朋分贓款（俗稱「
    交車」）。林衛龍自106年5月18日至106年6月2日，持附表
    二編號44之銀聯卡，提領合計12萬元之贓款，作為自立路機
    房營運所需資金（林衛龍原審判決附表一編號2至6所示詐欺
    犯行，業經本院前審判處罪刑，經最高法院駁回上訴後確定
    ）。
  臺灣臺中地方檢察署檢察官指揮警方破獲「興富發」電信詐
    欺機房後，循線查悉自立路機房。警方於106年6月6日，持
    法院所核發之搜索票，至自立路機房執行搜索，當場查獲位
    在該處工作之林衛龍、陳育嶔、蔡仁翔，並扣得如附表二所
    示之物品。
  案經臺中市政府警察局霧峰分局移送臺灣臺中地方檢察署檢
    察官偵查起訴。
貳、認定犯罪事實所憑證據及理由：
　證據能力部分：　
　　㈠按組織犯罪防制條例第12條第1 項中段規定：「訊問證人
      之筆錄，以在檢察官或法官面前作成，並經踐行刑事訴訟
      法所定訊問證人之程序者為限，始得採為證據」，係以立
      法排除被告以外之人於警詢或檢察事務官調查中所為之陳
      述，得適用刑事訴訟法第159 條之2 、第159 條之3 及第
      159 條之5 之規定，是證人於警詢時之陳述，於違反組織
      犯罪防制條例案件，即絕對不具有證據能力，自不得採為
      判決基礎（最高法院97年度臺上字第1727號、102 年度臺
      上字第3990號判決意旨參照）。又上開組織犯罪防制條例
      第12條第1 項規定，係排除一般證人於警詢陳述之證據能
      力之特別規定，然被告於警詢之陳述，對被告本身而言，
      則不在排除之列（最高法院102 年度臺上字第2653號判決
      意旨參照）。查，同案被告蔡仁翔、陳育嶔於警詢、偵訊
      及原審訊問、準備程序時未經具結之陳述，均屬上訴人即
      被告林衛龍（下稱被告）以外之人於審判外之陳述，依前
      揭規定及說明，於違反組織犯罪防制條例之罪名，即絕對
      不具證據能力，不得採為判決基礎（然就加重詐欺取財等
      其餘罪名則不受此限制），惟仍得作為彈劾證據之用。又
      被告自己之供述，自不在組織犯罪防制條例第12條第1 項
      規定之排除之列，除有不得作為證據之例外，自可在有補
      強證據之情況下，作為證明被告自己犯罪之證據。
　  ㈡次按被告以外之人於審判外之陳述，雖不符刑事訴訟法第1
      59 條之1 至第159 條之4 之規定，而經當事人於審判程
      序同意作為證據，法院審酌該言詞陳述或書面陳述作成時
      之情況，認為適當者，亦得為證據；當事人、代理人或辯
      護人於法院調查證據時，知有同法第159 條第1 項不得為
      證據之情形，而未於言詞辯論終結前聲明異議者，視為有
      前項之同意，刑事訴訟法第159 條之5 定有明文。查，本
      判決認定事實所引用被告以外之人於審判外之供述證據，
      檢察官及辯護人於本院準備程序均不爭執其證據能力（見
      本院卷第107頁）至本院言詞辯論終結前亦未聲明異議（
      見本院卷第137至141頁），被告於本院準備程序及審理時
      雖未到庭，然其於本院前審準備程序時表示同意有證據能
      力（見本院前審卷第169至174頁），本院審酌各該證據作
      成時之情況，並無違法不當或證明力明顯過低之瑕疵，亦
      認以之作為證據應屬適當，是依刑事訴訟法第159 條之5 
      規定，均有證據能力。
　  ㈢本判決認定事實所引用之非供述證據，與本案均有關連性
      ，亦無證據證明係實施刑事訴訟程序之公務員以不法方式
      所取得，依刑事訴訟法第158 條之4 反面解釋，當有證據
      能力；本院亦已於審理時依法踐行調查證據程序，自得為
      本院判斷之依據。　　
　得心證之理由：
　　㈠訊據被告坦承於上揭時地、方式，加入「總代理」集團，
      並招募被告陳育嶔及蔡仁翔加入，及由「總代理」集團之
      「阿強」所指派外務取得大陸地區金融機構人頭帳戶之Ｕ
      盾及銀聯卡、大陸地區人民之個人資料，使用附表二所示
      之物（編號2及30號除外）更改人頭帳戶之密碼及轉帳金
      額上限，更改後再以SKYPE傳送給「阿強」等情，但否認
      有上揭參與犯罪組織、招募他人加入犯罪組織、三人以上
      共同犯詐欺取財及三人以上共同犯詐欺取財未遂等犯行，
      辯稱略為：「阿強」只是叫我在電腦上面輸入資料，更改
      銀聯卡密碼、轉帳上限，再回傳給「阿強」，不知「阿強
      」做的事是違法的等語（見原審卷一第86頁）。辯護人則
      為被告辯護稱略以：本件按照起訴書、原審判決書之記載
      ，被告於后庄路機房期間雖曾與興富發詐欺集團有聯繫，
      但沒有明確證據證明，被告有與興富發集團有犯意聯絡、
      行為分擔，被告雖然有去更改人頭帳戶的密碼、轉帳金額
      上限等行為，可是該時還沒有辦法跟詐欺犯行達成直接勾
      稽，應該不符合組織犯罪防制條例第2條犯罪組織之構成
      要件。且羅姣案件裡面，才能確認他們改卡、改帳戶，最
      後是交由詐欺集團利用，雖然被告有更改帳戶密碼、轉帳
      上限的動作，能否認定被告在該時就有實施詐術，而成立
      詐欺，並參與其中，並非無疑等語（見本院卷第143、144
      頁）。
　　㈡被告於上揭時地經由「阿強」之招募後，先在后庄路機房
      工作，平日以「阿強」提供之9116-M6號自用小客車作為
      代步工具，嗣被告委請洪培偉自106年5月1日起承租自立
      路機房房屋，由后庄路機房搬至自立路機房房屋工作，並
      自106年5月3日起，使用附表二所示之物（編號2及30號除
      外）更改人頭帳戶之密碼及轉帳金額上限，再以SKYPE傳
      送給「阿強」，迭據被告於警詢、偵訊、原審訊問、本院
      前審準備程序及審理時坦承不諱〔見106年度偵字第16008
      號卷一（下稱偵B1卷）第17至25、215至222頁；聲羈卷第
      8頁，原審卷一第18至21、86頁，原審卷二第81頁、本院
      前審卷第355頁〕，並有內政部警政署刑事警察局106年6月
      1日偵查報告（見聲拘卷第2至10頁）、洪培偉承租時所填
      寫之住戶基本資料影本(見偵B1卷第37頁）、臺灣臺中地
      方法院106年聲搜字第1279號搜索票影本(見偵B1卷第39頁
      )、自立路機房示意圖（見偵B1卷第97頁）、搜索扣押筆
      錄影本（見偵B1卷第40至49頁)、扣押物品照片〔見106年
      度偵字第16008號卷二（下稱偵B2卷）第5至93頁〕、警方
      從自立路機房ACER牌黑色筆記型電腦所採證之畫面（見偵
      B1卷第51至62頁)、內政部警政署刑事警察局現場數位證
      物蒐證報告(見偵B2卷第123至131頁，警方所保全之數位
      證物另存放在光碟片)、警方執行搜索之現場照片(見偵B2
      卷第97至121頁，電子檔另存放在光碟片）、從扣押隨身
      碟內所取得之部分電磁紀錄紙本(見偵B2卷第133至145頁)
      、扣押ACER牌黑色筆記型電腦所留存之SKYPE紀錄(見偵B2
      卷第147至184頁，全部紀錄之電子檔另存放在光碟片）、
      臺灣臺中地方檢察署檢察官106年度偵字第8869、10722號
      起訴書(見偵B1卷第179至199頁），臺灣雲林地方檢察署1
      04年度偵字第4232、4854、6701號起訴書（見偵B1卷第20
      2至208頁)、同案被告蔡仁翔所用門號0000000000號電話
      自106年5月1日起至106年6月6日止之雙向通聯紀錄(見偵B
      1卷第244頁）、同案被告陳育嶔所用門號0000000000號電
      話自106年5月1日起至106年6月6日止之行動上網基地臺紀
      錄（電子檔另存放在光碟內，見偵B1卷第269至270頁)、
      自立路機房與上開2電話所用「臺中市○○區○○○街00巷00號
      」基地臺之相對位置圖（見偵B1卷第271頁)、附表二編號
      44銀聯卡在臺灣地區之提款交易明細表(見偵B1卷第255頁
      )、臺中市政府警察局刑事警察大隊數位證物採證報告（
      見併辦之中市霧警分偵字第1060059453號第193至237頁）
      等在卷可稽，復有如附表二所示之物扣案佐證。被告所犯
      加重詐欺取財之犯罪事實部分，除有前揭書證附卷可參外
      ，亦經同案被告陳育嶔於檢察官聲請羈押原審訊問時供稱
      ：林衛龍問我要不要跟著他，我說好，我就跟著林衛龍看
      他操作電腦，也有看到Ｕ盾、SIM卡、銀聯卡，他有叫我們
      在旁邊學習，他說要更改帳戶的設定，在自立機房有在林
      衛龍旁邊看他操作電腦等語（見原審聲羈卷第10至11頁）
      ，及同案被告蔡仁翔於檢察官聲請羈押原審訊問時供稱：
      我大概106年5月11日、12日到自立機房那邊，是林衛龍找
      我去的，我去那邊看林衛龍操作電腦等語（見原審聲羈卷
      第12頁），大致相符。
　　㈢被告雖以前詞置辯，惟查：
　　　⒈被告於警詢供稱：查扣物品（按即除附表二編號2及30號
        以外之物）都是用來更改大陸民眾人頭銀行帳戶之帳號
        、密碼及詐欺犯意聯繫使用，至於詐騙對象及區域我就
        不清礎。我是透過集團上手「阿強」指定的外務相約見
        面，由他交付給我大陸民眾申辦網路銀行電子憑證（俗
        稱Ｕ盾）後，利用電腦等設備輸入Ｕ盾基本資料（姓名、
        證號、卡號、銀行支行），上網進入該銀行網頁進行密
        碼之竄改，竄改內容為密碼及轉帳上限金額，竄改密碼
        目的為怕大陸帳戶的人頭又自行偷改密碼，竄改轉帳上
        限金額的目的是「阿強」指示要這樣做，竄改後我就將
        資料電子檔以通訊軟體SKYPE傳送給集團上手「阿強」
        ，傳送後其他成員如何透過這些帳戶將民眾贓款提領等
        情，我就不清楚了。由「阿強」透過DROP BOX裡面的檔
        案讓我學習竄改密碼及轉帳上限額度等工作。我學會之
        後就要教陳育嶔及蔡仁翔。陳育嶔是朋友關係，目前在
        學習階段，我招募的，4、5月間開始上班，底薪4萬，
        應該已拿到大約15萬元，都是「阿強」通過外務拿給我
        ，我再拿給他。蔡仁翔是朋友關係，目前在學習階段，
        我招募的，5月中開始上班，底薪3萬，應該已拿到3萬
        元，都是「阿強」通過外務拿給我，我再拿給他等語（
        見偵B1卷第17至25頁）；於檢察官偵訊時亦供稱：陳育
        嶔我們很久以前就認識，是我找他來的，陳育嶔的薪水
        跟我領，也是由「阿強」的外務一併給我，我從106年4
        月開始領，每次都是「阿強」的外務拿薪水來發放，並
        且給我們生活開銷費用。蔡仁翔是我找來的，大約是5
        月中旬，他也是住我附近，經常在一起的朋友。我直接
        問他，要不要來跟我上班，學電腦這方面。薪水我跟他
        說3萬元。在警局時說，工作內容就是透過Ｕ盾上網，進
        行帳戶密碼以及轉帳上限的變更，再透過SKYPE將該算
        資料傳送給總代理之「阿強」。我無法計算從5月3日一
        直到警方查獲為止，總共改了多少大陸地區金融帳戶的
        帳號和密碼等語（見偵B1卷第215至222頁）；於原審羈
        押庭訊問時另陳稱：當初一個叫「阿翰」的男子找我加
        入本件詐騙集團，加入後有一個「阿強」的外務跟我接
        洽，他交給我Ｕ盾、SIM卡，我負責更改裡面轉帳的額度
        、密碼，這些都是大陸人士的卡片。陳育嶔是在106年4
        、5月時找他加入，蔡仁翔是106年5月中旬加入。我在
        操作電腦時，會叫他們二人在旁邊看，不讓他們碰，讓
        他們先學習等語（見原審聲羈卷第8頁）。
　　　⒉依前揭被告之供述可知，其已從事使用附表二所示之物
        （編號2及30號除外）進入人頭帳戶銀行，更改人頭帳
        戶之密碼及轉帳金額上限，更改後再以SKYPE傳送給「
        阿強」；扣案如附表二所示之物（編號2及30號除外）
        ，數量龐大，其又自承無法計算修改了多少大陸地區金
        融帳戶的帳號和密碼，而大陸銀聯卡經常遭詐欺集團用
        以詐騙使用，業經新聞媒體不斷報導，依被告之學識與
        經驗，既竄改不計勝數之大陸銀聯卡，若謂其不知係將
        供詐欺集團使用，而係作為線上博奕或高利貸帳戶使用
        ，實難置信。況被告自承於106年5月18日至106年6月2
        日止，持「阿強」提供之銀聯卡共提領12萬元，作為生
        活費用（見偵B1卷第249至250、265頁)，此並有自動化
        服務機器（ATM）銀聯卡提款/查詢交易明細表在卷可稽
        （見偵B1卷第255頁)，被告於短短約15天內即可取得12
        萬元，而「阿強」願意提供大量金錢予被告作為生活費
        ，若非其負責更改人頭帳戶之密碼及轉帳金額上限係供
        「阿強」做為不法使用，並從中獲取鉅大不法利益，何
        以至此，益見被告當可知其更改大陸銀聯卡應係供詐欺
        使用。
　　　⒊再從被告案發當場插在ACER牌黑色筆記型電腦使用中而
        遭扣押之隨身碟內，所取得之電磁紀錄紙本(見偵B2卷
        第133至145頁)，其中名稱「0524打款」之資料夾內有4
        個檔案，檔案名稱及內容分別為：⑴「0524日盛集團.do
        c」。「第一銀行屏東分行000-00-000000蔡昇霖44000
        ；中國信託市政分行0000-0000-0000郭于溱10000；共5
        萬4」。⑵「小鮮肉0524.docx」。「土地銀行-大里分行
        3萬臺；戶名：曾星哲；帳號0000-0000-0000；注意請
        一定要到土地銀行無卡自存切勿插卡自存現金自存請勿
        匯款…匯款一律不認帳；匯率1：4.6；麻煩請在3天內認
        領給收據!（否則視同無效）；切記入帳後通知我時間.
        金額.分行否則無法對帳」。⑶「金福氣0524.docx」。
        「打款2.6萬臺；中國信託小額請自7-11無卡存款；戶
        名：陳育嫻0000-0000-0000（請至臨櫃自存轉帳一律均
        不算數感恩Ps勿留檔）。⑷「進寶團0524.docx」。「5-
        23號麻煩打款；中國信託822帳號0000-0000-0000；名
        ：蘇莉雅；金額64000」。經查，上開檔案內容分別記
        載要付款至何家銀行帳戶及金額，而再依卷附上開第一
        銀行屏東分行存款存摺客戶歷史交易明細表、中國信託
        存款交易明細及土地銀行大里分客戶往來明細查詢所載
        〔見106年度偵字第16008號卷三（下稱偵B3卷）第33、6
        5、105、159、128頁〕，確實有於106年5月24日以「現
        金存款」方式，將44,000、10,000、30,000、26,000及
        64,000元存入上開帳戶。該等匯款情形核與現今詐欺集
        團為免身份曝光，相互間之金錢往來均以現金存款方式
        為之相符。而該等銀行帳戶及金額之資料，均自被告使
        用之隨身碟中查出，被告辯稱不知「阿強」從事詐欺行
        為等語，尚難採信。
　　　⒋本案究竟是否有如附表一編號1所示之被害人遭詐騙，以
        及遭詐騙之金額為何，迭經檢方、原審及本院前審透過
        法務部，向大陸地區主管部門調取相關資料，均未經大
        陸地區有關機關回覆，有各該函覆在卷可稽，是本件僅
        能從目前卷存證據資料認定本件有關之被害人與遭詐騙
        之金額。則細繹被告林衛龍案發當場插電使用中而遭扣
        押之ACER牌黑色筆記型電腦所留存之SKYPE紀錄（指「
        總代理」集團與「暴發戶」、「宇高羅斯」間對話，見
        B2卷第147至184頁暨卷附公文封內資料），就如附表一
        編號1所示之被害人羅姣部分，詐欺集團成員確有對之
        施以詐術，除對話中有出現被害人羅姣之個人資料、「
        里面1.74」、「1.74近」、「1.74OK」、「今日打7500
        」、「17400×0.83×4.27＝61700」、「總127.51＋6.17－0
        .75＝132.93」、「對」等內容之訊息外，並有「【中國
        銀行監督管理委員會】你已成功向銀監會申請優先清查
        。銀行：中國郵政儲蓄銀行。戶名：羅姣，帳號：0000
        0000000000000000，清查資金：17400，清查科科長：
        劉清遠」之文字（按其中部分文字為簡體字，已將之改
        成正體字，下同），顯見確有被害人羅姣其人，且被害
        人羅姣接受前揭訊息後，因而陷於錯誤，其帳戶內之人
        民幣17,400元，經詐欺集團成員騙取成功，並匯入人頭
        帳戶內，甚為明確。
　　　⒌另依被告上揭於偵查中所供，可知同案被告陳育嶔及蔡
        仁翔係其招募加入「阿強」之詐欺犯罪組織，約定月薪
        分別為4萬元及3萬元，且已分別拿到15萬元及3萬元，
        薪水都是「阿強」透過外務拿給伊，伊再交給同案被告
        陳育嶔及蔡仁翔。若同案被告陳育嶔及蔡仁翔未加入犯
        罪組織及無從事加重詐欺行為之犯意聯絡、行為分擔，
        「阿強」豈願支付4萬元及3萬元之月薪，並經由被告分
        別交付15萬元及3萬元。至被告於原審審理時雖改稱：
        陳育嶔及蔡仁翔沒有領薪水，係我用自己的錢先借給他
        們；我是跟他們講要做打電腦的工作，他們只是看，沒
        有在學，沒有用電腦云云，與偵查中陳述出入極大，惟
        其同時又稱：那時候我的上頭「阿強」有說要找人，我
        就去找他們兩個；薪水是說3、4萬元左右；那時候是我
        用我個人的錢先借給他們，因為想說等他們後面有領的
        話，請他們再還給我等語（見原審卷一第125頁反面至1
        35頁），顯見同案被告陳育嶔及蔡仁翔是其因「阿強」
        之要求始招募而來，且已談妥薪水，既係「阿強」需求
        之人，由「阿強」支付薪水，乃屬當然，是衡之被告於
        原審審理中所證有違常情，且與偵查中所述岐異，顯係
        迴護同案被告陳育嶔及蔡仁翔之詞，尚難採信。
　　㈣按共同正犯之成立，只須具有犯意之聯絡與行為之分擔，
      既不問犯罪動機起於何人，亦不必每一階段犯行，均經參
      與，且意思之聯絡不限於事前有協議，即僅於行為當時有
      共同犯意之聯絡者，亦屬之。其表示之方法，亦不以明示
      通謀為必要，即相互間有默示之合致，亦無不可。而共同
      實施犯罪行為之人，在合同意思範圍以內，各自分擔犯罪
      行為之一部，相互利用他人之行為，以達其犯罪目的者，
      即應對全部所發生之結果，共同負責，是共同正犯在犯意
      聯絡範圍內之行為，應同負全部責任（參最高法院34年上
      字第862號、73年臺上字第2364號、28年上字第3110號判
      決意旨）。共同正犯之意思聯絡，原不以數人間直接發生
      者為限，即有間接之聯絡者，亦包括在內。如甲分別邀約
      乙、丙犯罪，雖乙、丙間彼此並無直接之聯絡，亦無礙於
      其為共同正犯之成立（最高法院77年臺上字第2135號判決
      意旨可供參酌）。而現今詐欺集團參與人數眾多，分工亦
      甚縝密，為達詐欺取財之目的，復為隱匿日後犯罪所得，
      防止遭查緝，多區分為實施詐欺之人（機房）、詐欺語音
      信箱服務之人、收取存摺提款卡之人、修改提款卡密碼之
      人與提領詐欺所得之人等等，彼此均係詐欺集團組成所不
      可或缺之人，彼此分工，均屬詐欺集團之重要組成成員。
      本案由「阿強」指示被告承租自立路機房，並指示外務將
      Ｕ盾、銀聯卡等物交予被告，由被告與同案被告陳育嶔及
      蔡仁翔在詐欺集團內擔當進入人頭帳戶銀行，更改人頭帳
      戶之密碼及轉帳金額上限之工作，再由各電信詐欺集團成
      員冒充為大陸地區檢察官，向附表一班號1所示之被害人
      施以詐術，被告所為自屬分擔詐欺分工之一部分，雖其未
      參與其他詐欺行為，但附表一編號1所示被害人之被害時
      間（106年5月12日）在其從事更改人頭帳戶密碼及轉帳金
      額上限之期間，仍應與在該期間內其他直接詐騙附表一編
      號1所示被害人之詐欺集團成員，共同負詐欺之責；且自
      上開分工模式觀之，足見其等行為係需由多人精密分工方
      能完成之組織性、集團性犯罪，堪認被告應知悉有3人以
      上共同參與本案詐欺取財犯行，且對於所加入之本案詐欺
      集團係屬3人以上，以實施詐術為手段，所組成具有持續
      性及牟利性之有結構性組織具有認識。又被告負責之工作
      內容均業如前述，被告雖參與該犯罪組織並招募同案被告
      陳育嶔、蔡仁翔，然非發起、主持、操縱或指揮該犯罪組
      織之人，亦堪認定。
　　㈤綜上所述，被告所辯均不足採信，本案事證已臻明確，犯
      行均堪認定，應予依法論處。
叁、論罪科刑之理由：　　　
　按106年4月19日修正後之組織犯罪防制條例第2條規定：本條
    例所稱犯罪組織，指三人以上，以實施強暴、脅迫、詐欺、
    恐嚇為手段或最重本刑逾5年有期徒刑之罪，所組成具有持
    續性及牟利性之有結構性組織、前項有結構性組織，指非為
    立即實施犯罪而隨意組成，不以具有名稱、規約、儀式、固
    定處所、成員持續參與或分工明確為必要；嗣107年1月3日
    該條第1項內文中「具有持續性『及』牟利性之有結構性組織
    」，經修正為「具有持續性『或』牟利性之有結構性組織」。
    而107年1月3日修正之組織犯罪防制條例第2條第1項將犯罪
    組織修正為僅須具有「持續性」或「牟利性」其中一要件即
    可，比較新舊法結果，自以修正前即106年4月19日修正之組
    織犯罪防制條例第2條第1項之規定有利於被告，是依刑法第
    2條第1項之規定，應適用修正前即106年4月19日修正之組織
    犯罪防制條例第2條第1項之規定，先予敘明。
  次按106年4月19日修正公布組織犯罪防制條例第2條規定有結
    構性組織，指非為立即實施犯罪而隨意組成，不以具有名稱
    、規約、儀式、固定處所、成員持續參與或分工明確為必要
    ，而刪除舊法「以犯罪為宗旨」、「上下從屬關係」等要件
    。被告於106年4月21日該條例修正公布施行後，於106年5月
    1日起依「阿強」指示承租臺中市○○區○○路000號4樓之3作為
    自立路機房據點而參與「總代理」集團犯罪組織，並於參與
    犯罪組織後陸續招募組織成員陳育嶔、蔡仁翔，被告所為係
    犯組織犯罪防制條例第3條第1項後段之參與犯罪組織罪、同
    條例第4條第1項之招募他人加入犯罪組織罪。又被告附表一
    編號1之犯行，係犯刑法第339條之4第1項第2款之三人以上
    共同詐欺取財罪。公訴意旨認被告係犯同條例第3條第1項前
    段之發起、主持、操縱或指揮犯罪組織罪，然組織犯罪防制
    條例第3條第1項前、後段之法定刑度差距不小，被告僅係機
    房管理人，並非全組織之管理人，綜觀全卷，被告既未主導
    發起成立本案組織，對此組織之操控力更遠遜於「阿強」，
    復未具有不可取代性，其位階僅略高於機房成員蔡仁翔、陳
    育嶔，縱認其管理機房，然謂其已達「發起、主持、操縱或
    指揮犯罪組織」之組織主謀地位，應屬言過其實，是本院不
    論被告以組織犯罪防制條例第3條第1項前段之罪，然本案檢
    察官起訴被告犯發起、主持、操縱、指揮犯罪組織罪，起訴
    範圍當然包括參與部分，惟因檢察官所引應適用之法條與本
    院所認定者罪質差距甚大，爰就此部分變更檢察官所引應適
    用之法條改論參與犯罪組織罪。又因該條例係於106年4月19
    日修正公布，並於同年月21日施行；而行為之處罰，以行為
    時之法律有明文規定者為限。刑法第1條亦有明文，被告於1
    06年3月6日至同年月26日受「阿強」之招募，在后庄路機房
    負責透過網路更改人頭帳戶之密碼及轉帳上限，是時組織犯
    罪防制條例尚未修正公布施行，故被告尚不構成組織犯罪防
    制條例之參與犯罪組織罪，併予敘明。
  被告與同案被告陳育嶔、蔡仁翔與「阿強」及其餘系爭詐欺
    集團真實姓名年籍不詳成員間，就所犯上開加重詐欺犯行，
    具有犯意聯絡與行為分擔，並分工合作、互相利用他人行為
    以達犯罪目的及行為分擔，均為共同正犯。又被告與陳育嶔
    、蔡仁翔僅係參與犯罪組織，並非該詐欺取財集團犯罪組織
    之發起、主持、操縱或指揮之人，已如前述，是其等僅係朝
    同一目標共同參與犯罪實行之聚合犯，為必要共犯，附此敘
    明。
  按刑法上之接續犯，係指以單一行為，經數個階段，持續侵
    害同一法益而言；如數行為於同時同地或密切接近之時地實
    施，侵害同一之法益，各行為之獨立性極為薄弱，依一般社
    會健全觀念，在時間差距上，難以強行分開，在刑法評價上
    ，以視為數個舉動之接續施行，合為包括之一行為予以評價
    ，較為合理，則屬接續犯，而為包括之一罪，此有最高法院
    70年度臺上字第2898號、86年度臺上字第3295號判決意旨可
    資參照。被告前後招募陳育嶔、蔡仁翔加入「總代理」集團
    ，時間密接，且係出於參與犯罪組織且為達共同向他人詐取
    財物之同一目的而為之，依一般社會健全觀念，在時間差距
    上，難以強行分開，在刑法評價上，以分別視為數個舉動之
    接續施行，合為包括之一行為予以評價，較為合理，應論以
    接續犯。
  又按組織犯罪防制條例係藉由防制組織型態之犯罪活動為手
    段，以達成維護社會秩序、保障人民權益之目的，乃於該條
    例第3 條第1 項前段與後段，分別對於「發起、主持、操縱
    、指揮」及「參與」犯罪組織者，依其情節不同而為處遇，
    行為人雖有其中一行為（如參與），不問其有否實施各該手
    段（如詐欺）之罪，均成立本罪。然在未經自首或有其他積
    極事實，足以證明其確已脫離或解散該組織之前，其違法行
    為，仍繼續存在，即為行為之繼續，而屬單純一罪，至行為
    終了時，仍論為一罪。又刑法上一行為而觸犯數罪名之想像
    競合犯存在之目的，在於避免對於同一不法要素予以過度評
    價。自然意義之數行為，得否評價為法律概念之一行為，應
    就客觀構成要件行為之重合情形、主觀意思活動之內容、所
    侵害之法益與行為間之關連性等要素，視個案情節依社會通
    念加以判斷。刑法刪除牽連犯之規定後，原認屬方法目的或
    原因結果，得評價為牽連犯之二犯罪行為間，如具有局部之
    同一性，或其行為著手實行階段可認為同一者，得認與一行
    為觸犯數罪名之要件相侔，依想像競合犯論擬。倘其實行之
    二行為，無局部之重疊，行為著手實行階段亦有明顯區隔，
    依社會通念難認屬同一行為者，應予分論併罰。因而，行為
    人以一參與詐欺犯罪組織，並分工加重詐欺行為，同時觸犯
    參與犯罪組織罪及加重詐欺取財罪，雖其參與犯罪組織之時
    、地與加重詐欺取財之時、地，在自然意義上非完全一致，
    然二者仍有部分合致，且犯罪目的單一，依一般社會通念，
    認應評價為一罪方符合刑罰公平原則，應屬想像競合犯，如
    予數罪併罰，反有過度評價之疑，實與人民法律感情不相契
    合。行為人所參與之詐欺集團，係屬三人以上以實施詐欺為
    手段，具有持續性及牟利性之有結構性組織，而有成立組織
    犯罪防制條例第3條第l項之參與組織犯罪，與其所犯加重詐
    欺罪成立想像競合犯之可能。然而，倘若行為人於參與犯罪
    組織之繼續中，先後加重詐欺數人財物，因行為人僅為一參
    與組織行為，侵害一社會法益，應僅就首次犯行論以參與犯
    罪組織罪及加重詐欺罪之想像競合犯；刑罰責任之評價與法
    益之維護息息相關，對同一法益侵害為雙重評價，是過度評
    價；對法益之侵害未予評價，則為評價不足，均為法之所禁
    。又加重詐欺罪，係侵害個人財產法益之犯罪，其罪數之計
    算，核與參與犯罪組織罪之侵害社會法益有所不同，審酌現
    今詐欺集團之成員皆係為欺罔他人，騙取財物，方參與以詐
    術為目的之犯罪組織。倘若行為人於參與詐欺犯罪組織之行
    為繼續中，先後多次為加重詐欺之行為，因參與犯罪組織罪
    為繼續犯，犯罪一直繼續進行，直至犯罪組織解散，或其脫
    離犯罪組織時，其犯行始行終結。故該參與犯罪組織與其後
    之多次加重詐欺之行為皆有所重合，然因行為人僅為一參與
    犯罪組織行為，侵害一社會法益，屬單純一罪，應僅就「該
    案中」與參與犯罪組織罪時間較為密切之首次加重詐欺犯行
    論以參與犯罪組織罪及加重詐欺罪之想像競合犯，而其他之
    加重詐欺犯行，祗需單獨論罪科刑即可，無需再另論以參與
    犯罪組織罪，以避免重複評價。是如行為人於參與同一詐欺
    集團之多次加重詐欺行為，因部分犯行發覺在後或偵查階段
    之先後不同，肇致起訴後分由不同之法官審理，為裨益法院
    審理範圍明確、便於事實認定，即應以數案中「最先繫屬於
    法院之案件」為準，以「該案件」中之「首次」加重詐欺犯
    行與參與犯罪組織罪論以想像競合。縱該首次犯行非屬事實
    上之首次，亦因參與犯罪組織之繼續行為，已為該案中之首
    次犯行所包攝，該參與犯罪組織行為之評價已獲滿足，自不
    再重複於他次詐欺犯行中再次論罪，俾免於過度評價及悖於
    一事不再理原則。至於「另案」起訴之他次加重詐欺犯行，
    縱屬事實上之首次犯行，仍需單獨論以加重詐欺罪，以彰顯
    刑法對不同被害人財產保護之完整性，避免評價不足；又犯
    罪之著手，係指行為人基於犯罪之決意而開始實行密接或合
    於該罪構成要件之行為而言。而首次加重詐欺犯行，其時序
    之認定，自應以詐欺取財之著手時點為判斷標準；詐欺取財
    之著手起算時點，依一般社會通念，咸認行為人以詐欺取財
    之目的，向被害人施用詐術，傳遞與事實不符之資訊，使被
    害人陷於錯誤，致財產有被侵害之危險時，即屬詐欺取財罪
    構成要件行為之著手，並非以取得財物之先後順序為認定依
    據，最高法院107年度臺上字第1066號、109 年度臺上字第3
    945號、第4533號刑事判決要旨參照。查被告於106年4月21
    日該條例修正公布施行後，於106年5月1日參與犯罪組織，
    暨參與後陸續招募組織成員，與其附表一編號1所犯組織犯
    罪後首次三人以上共同詐欺取財之行為，同時犯組織犯罪防
    制條例第3條第1項段參與犯罪組織罪或同條例第4條第1項之
    招募加入犯罪組織罪與刑法第339條之4第第1項第2款之三人
    以上共同詐欺取財罪，而衡渠為組織犯罪之目的，既為三人
    以上共同對被害人施用詐術取財，應具有行為局部之同一性
    ，在法律上應評價為一行為較為合理，認係一行為觸犯數罪
    名之想像競合犯，應依刑法第55條規定，從一重論以三人以
    上共同詐欺取財罪。檢察官起訴及上訴意旨認被告所犯主持
    操縱或參與犯罪組織罪、招募他人參與犯罪組織罪應與其所
    犯加重詐欺取財罪均分論併罰等語，容有誤會。
  又臺灣臺中地方檢察署106年度偵字第26195號移送併辦部分
    ，與本案經檢察官起訴部分係同一事實，為起訴效力所及，
    本院自應併予審理，附此敘明。
  另按想像競合犯之處斷刑，本質上係「刑之合併」。其所謂
    從一重處斷，乃將想像競合犯組成之評價上數罪，合併為科
    刑一罪，其所對應之刑罰，亦合併其評價上數罪之數法定刑
    ，而為一個處斷刑。易言之，想像競合犯侵害數法益者皆成
    立犯罪，論罪時必須輕、重罪併舉論述，同時宣告所犯各罪
    名，包括各罪有無加重、減免其刑之情形，亦應說明論列，
    量刑時併衡酌輕罪部分量刑事由，評價始為充足，然後依刑
    法第55條前段規定「從一重處斷」，非謂對於其餘各罪可置
    而不論。因此，法院決定處斷刑時，雖以其中最重罪名之法
    定刑，做為裁量之準據，惟於裁量其輕重時，仍應將輕罪合
    併評價在內（最高法院108 年度臺上字第4405、4408號判決
    意旨參照）。基此：
　　⑴按參與犯罪組織者，其參與情節輕微者，得減輕或免除其
      刑，組織犯罪防制條例第3 條第1 項但書固有明文。惟查
      被告參與本案詐欺集團犯罪組織，擔任機房現場負責人及
      負責更改人頭帳戶密碼及轉帳金額上限，並因而向被害人
      羅姣詐得人民幣17,400元，被告參與組織所為分工情節非
      輕、被害人所受損害非輕，客觀上無何情節輕微之情，自
      無組織犯罪防制條例第3 條第1 項但書減輕或免除其刑之
      適用餘地。
　　⑵次按組織犯罪防制條例第8 條第1 項規定「犯第3 條之罪
      自首，並自動解散或脫離其所屬之犯罪組織者，減輕或免
      除其刑；因其提供資料，而查獲該犯罪組織者，亦同；偵
      查及審判中均自白者，減輕其刑」。
　    ①本案卷存證據無法證明被告就參與犯罪組織部分有自首
        並自動脫離其所屬之犯罪組織，或有因其提供資料而查
        獲該犯罪組織，故無從依組織犯罪防制條例第8條第1項
        前段規定減輕或免除其刑。
　    ②被告於偵查及審判中均未自白參與犯罪組織犯行，亦無
        組織犯罪防制條例第8條第1項後段減刑規定之適用。
  再按犯罪之情狀顯可憫恕，認科以最低度刑仍嫌過重者，得
    酌量減輕其刑，刑法第59條固定有明文，然刑法第59條所規
    定之酌量減輕其刑，係裁判上之減輕，必以犯罪之情狀可憫
    恕，認為宣告法定最低度之刑猶嫌過重者，始有其適用，如
    別有法定減輕之事由，應先依法定減輕事由減輕其刑後，科
    以最低刑度，猶嫌過重時，始得為之。查被告參與跨國詐欺
    集團，依其等犯罪情節、對大陸地區民眾詐騙所生危害及有
    損我國國際形象等情狀，均難認有何犯罪情狀顯可憫恕之情
    ，並無何客觀上足以引起一般同情而認科以最低度刑猶嫌過
    重之情輕法重情事，自無適用刑法第59條規定酌量減輕其刑
    之餘地。
  原審關於被告就如招募他人加入犯罪組織罪及附表一編號1所
    示犯行，認被告犯參與犯罪組織罪、加重詐欺取財罪，罪證
    明確，予以論罪科刑；且就如附表一編號1部分，認既從一
    重論以加重詐欺取財罪，即不應割裂適用再依組織犯罪防制
    條例第3條第3項規定對被告諭知強制工作，固非無見。然查
    ：
　　㈠本案犯罪組織存續期間跨越組織犯罪防制條例修正公布施
      行前後，自應詳予認定犯罪時間，以釐清是否有該條例之
      適用；原審判決事實文記載「林衛龍經由綽號『阿強』者之
      招募，自民國106年3月6日起至同年3月26日止，在『阿強』
      所租用之臺中市○○區○○路00號5樓（下稱后庄路機房，該
      處係一般私人住家，無公司行號之營業招牌，內有網路及
      電腦設備）工作，平日以「阿強」所提供之車牌號碼0000
      -00號（起訴書誤為000-0000號）自用小客車作為代步工
      具，負責透過網路更改大陸地區金融機構人頭帳戶之密碼
      及轉帳上限，並曾透過SKYPE通訊軟體與名為『興富發』之
      電信詐欺機房聯繫」，似謂被告於106年3月6日起即已加
      入「阿強」所屬之詐欺集團犯罪組織。106年4月21日以後
      ，組織犯罪防制條例既已修正公布施行，自106年5月1起
      至同年6月6日遭查獲為止，被告與同案被告陳育嶔、蔡仁
      翔在自立路機房所為犯行，與被告在后庄路機房所為，並
      無二致，則在后庄路機房期間所為，究竟有無該條例之適
      用？或係在106 年5月1日後，本案犯罪組織始成立，前在
      后庄路機房所為均無該條例之適用（詳後述），原審均未
      詳加說明認定，判決理由即屬不備。
　　㈡本院認為被告先後招募陳育嶔、蔡仁翔加入犯罪組織，所
      犯招募他人加入犯罪組織罪應為接續犯，且與被告所犯加
      入犯罪組織罪、附表一編號1所犯加重詐欺取財罪有想像
      競合犯之裁判上一罪關係，原審判決認被告招募陳育嶔、
      蔡仁翔加入犯罪組織罪係另行起意，應數罪併罰，亦有違
      誤。
　　㈢關於以一行為觸犯組織犯罪防制條例第3 條第1 項後段之
      參與犯罪組織罪及刑法第339 條之4 第1 項第1 款、第2
      款之加重詐欺取財罪，依刑法第55條前段規定從一重之加
      重詐欺取財罪處斷而為科刑時，是否應依組織犯罪防制條
      例第條第3 項規定一併宣告刑前強制工作之法律爭議，業
      經最高法院108年度臺上字第2306號判決作出統一法律見
      解（詳後述），原判決未敘明被告之行為，有無預防矯治
      其等社會危險性而諭知強制工作必要之理由，有判決理由
      不備之違法。
　　㈣檢察官上訴意旨主張被告所犯參與犯罪組織罪與各次加重
      詐欺犯行，應分論併罰，且應宣告強制工作。然依照前述
      參、及後述理由說明，認均無理由。
　　㈤被告上訴否認此部分犯行，其辯解不可採之理由，均已論
      述如前，亦應認其上訴為無理由。
　　㈥檢察官及被告上訴雖均無理由，然原審判決既有上開可議
      之處，自無可維持，應由本院就招募他人加入犯罪組織罪
      及附表一編號1所示犯行部分予以撤銷改判。至被告所為
      前開犯行之沒收部分，雖已非屬從刑，惟該部分沒收所依
      據之罪刑既經本院撤銷，其沒收部分亦應併為撤銷。
  爰以行為人之責任為基礎，審酌現今詐欺集團甚為猖獗，詐
    騙行為對於社會秩序與民眾財產法益之侵害甚鉅，更使人際
    間之信任蕩然無存，嚴重危害交易秩序與社會治安，甚至影
    響國家形象，被告正值青年，不思循正途獲取經濟收入，為
    貪圖輕易獲得金錢，參與跨國詐欺集團之犯罪，夥同他人向
    民眾施詐行騙，其犯罪之動機、目的及手段均值非難，復造
    成如附表一編號1所示之被害人受有財產上損失，犯罪之危
    害難謂輕微，再衡酌其為詐欺集團成員、負責更改人頭帳戶
    之密碼及轉帳金額上限之工作，被告本案因而獲得25,000元
    報酬（詳後述），暨審酌被告犯罪後態度，及被告自陳之教
    育程度、從業及家庭生活狀況（見本院前審卷第357頁）等
    一切情狀，量處如主文第2項所示之刑。
  沒收部分：
　　㈠按供犯罪所用、犯罪預備之物或犯罪所生之物，屬於犯罪
      行為人者，得沒收之。但有特別規定者，依其規定。前2
      項之沒收，於全部或一部不能沒收或不宜執行沒收時，追
      徵其價額。又犯罪所得，屬於犯罪行為人者，沒收之。但
      有特別規定者，依其規定。前2項之沒收，於全部或一部
      不能沒收或不宜執行沒收時，追徵其價額，刑法第38條第
      2項、第4項、第38條之1第1項、第3項分別定有明文。
　　㈡次按犯罪工具物之沒收，固已跳脫刑罰或保安處分之性質
      歸屬，而為刑罰或保安處分以外之獨立法律效果。但依法
      得予沒收之犯罪工具物，本質上仍受憲法財產權之保障，
      祗因行為人濫用憲法所賦予之財產權保障，持以供犯罪或
      預備犯罪所用，造成社會秩序之危害，為預防並遏止犯罪
      ，現行刑法乃規定，除有其他特別規定者外，法官得就屬
      於犯罪行為人者之工具物宣告沒收之（第38條第2項參照
      ）。而共同正犯供犯罪或預備犯罪所用之物，法無必須諭
      知連帶沒收之明文，雖實務上有認為本於責任共同之原則
      ，已於共犯中之一人確定判決諭知沒收，對於其他共犯之
      判決仍應宣告沒收，或就各共同正犯間採連帶沒收主義，
      以避免執行時發生重複沒收之問題。然所謂「責任共同原
      則」，係指行為人對於犯罪共同加工所發生之結果，相互
      歸責，因責任共同，須成立相同之罪名，至於犯罪成立後
      應如何沒收，仍須以各行為人對工具物有無所有權或共同
      處分權為基礎，並非因共同正犯責任共同，即應對各共同
      正犯重複諭知（連帶）沒收。亦即「共同責任原則」僅在
      處理共同犯罪參與關係中責任之認定，與犯罪工具物之沒
      收重在犯罪預防並遏止犯罪係屬兩事，不得混為一談。此
      觀目前實務認為，共同正犯之犯罪所得如採連帶沒收，即
      與罪刑法定主義、罪責原則均相齟齬，必須依各共同正犯
      間實際犯罪利得分別沒收，始為適法等情益明。又供犯罪
      或預備犯罪所用之物如已扣案，即無重複沒收之疑慮，尚
      無對各共同正犯諭知連帶沒收之必要；而犯罪工具物如未
      扣案，因法律又有追徵之規定（刑法第38條第4項），則
      對未提供犯罪工具物之共同正犯追徵沒收，是否科以超過
      其罪責之不利責任，亦非無疑。且為避免執行時發生重複
      沒收之違誤，祗須檢察官本於不重複沒收之原則妥為執行
      即可，亦無於判決內諭知連帶沒收之必要。而重複對各共
      同正犯宣告犯罪所用之物連帶沒收，除非事後追徵，否則
      對非所有權人或無共同處分權之共同正犯宣告沒收，並未
      使其承擔財產損失，亦無從發揮任何預防並遏止犯罪之功
      能。尤以對未經審理之共同正犯諭知連帶沒收，剝奪該共
      同正犯受審之權利，更屬違法。從而，除有其他特別規定
      者外，犯罪工具物必須屬於被告所有，或被告有事實上之
      處分權時，始得在該被告罪刑項下諭知沒收；至於非所有
      權人，又無共同處分權之共同正犯，自無庸在其罪刑項下
      諭知沒收（最高法院107年度臺上字第1109號判決意旨參
      照）。
　　㈢又共同實行犯罪行為之人，基於責任共同原則，固應就全
      部犯罪結果負其責任，但因其等組織分工及有無不法所得
      ，未必盡同，特別是集團性或重大經濟、貪污犯罪，彼此
      間犯罪所得分配懸殊，其分配較少甚或未受分配之人，如
      仍應就全部犯罪所得負連帶沒收追繳之責，超過其個人所
      得之剝奪，無異代替其他參與者承擔刑罰，違反罪刑法定
      原則、個人責任原則以及罪責相當原則（最高法院105年
      度臺非字第100號判決意旨參照）。故共同犯罪，其所得
      之沒收，應就各人分得之數為之，亦即依各共犯實際犯罪
      利得分別宣告沒收。
　　㈣經查：
　　　⒈扣案如附表二所示之物（編號2及30除外），係被告更改
        人頭帳戶之密碼及轉帳金額上限所使用之物，業據被告
        供明在卷（見偵B1卷第18至20、219至220頁)，雖係「
        阿強」出資購買，或交付予被告使用，或交付銀聯卡由
        被告提領現金，作為自立路機房營運所需資金，惟被告
        既得自行視營運情況購買用品使用，並自行提領現金用
        以機房營運，足見除「阿強」外，被告對之亦有事實上
        之處分權利，爰依刑法第38條第2項規定宣告沒收。
　　　⒉扣案如附表二編號2及30之手機，分別係同案被告陳育嶔
        及蔡仁翔所有私人手機，並未用於本案犯行，業據渠等
        及被告供明在卷（見偵B1卷第19、66、113至114、225
        、230頁)，復無其他證據足證係供犯罪所用之物，爰不
        予宣告沒收。
　　　⒊被告供稱伊自「阿強」領了大概15萬元薪水，薪水都是
        月初領等語（見偵B1卷第24至25頁)，是被告所領得之1
        5萬元，自屬其犯罪所得。又被告之犯罪所得，係每月
        初領取，並非按日計酬或按詐騙所得金額抽成，無從分
        辨就詐騙每位被害人可獲得多少報酬，爰以平均方式估
        算被告就每次詐騙每位被害人可獲得之報酬，而分別在
        其罪項宣告沒收、追徵。被告獲得15萬元犯罪所得，以
        附表一編號1至6所示6位被害人平均計算，其詐騙附表
        編號1所示之被害人可獲得報酬25,000元（150,000÷6＝2
        5,000），且沒收亦無過苛之虞或欠缺刑法上之重要性
        之情形，爰依法宣告沒收，於全部或一部不能沒收或不
        宜執行沒收時，追徵其價額。
  有無強制工作必要之審酌：
    刑法第55條之想像競合犯，係一行為觸犯數罪名，該規定依
    體系及文義解釋，可知行為人所犯數罪係成立實質競合，自
    應對行為人所犯各罪，均予評價，始屬適當。換言之，想像
    競合犯本質上為數罪，各罪所規定之刑罰、沒收及保安處分
    等相關法律效果，自應一併適用，否則將導致成立數罪之想
    像競合與成立一罪之法規競合，二者法律效果無分軒輊之失
    衡情形，尚非立法者於制定刑法第55條時，所作之價值判斷
    及所欲實現之目的。又刑法第33條及第35條僅就刑罰之主刑
    ，定有輕重比較標準，想像競合犯係一行為觸犯數罪名，為
    避免對同一行為過度及重複評價，刑法第55條前段規定「從
    一重處斷」。因此所謂「從一重處斷」，僅限於「主刑」，
    法院應於較重罪名之法定刑度內，量處適當刑罰。至於輕罪
    罪名所規定之沒收及保安處分，因非屬「主刑」，故與刑法
    第55條從一重處斷之規定無關，自得一併宣告，蓋輕罪罪名
    所規定之沒收及保安處分，屬刑罰以外之法律效果，並未被
    重罪所吸收，仍應一併適用，此與罪刑法定原則無違。106
    年、107年間2次修正後之組織犯罪防制條例第2條第1項所稱
    之犯罪組織，已排除原有之「常習性」要件，另將實施詐欺
    手段之具有持續性或牟利性之有結構性組織，納入本條例適
    用範圍，並對參與犯罪組織之行為人，於第3條第1項後段但
    書規定「參與情節輕微者，得減輕或免除其刑」。惟同條第
    3項仍規定「應於刑之執行前，令入勞動場所，強制工作，
    其期間為3年」，而未依個案情節，區分行為人是否具有反
    社會的危險性及受教化矯治的必要性，一律宣付刑前強制工
    作3年。然則，衡諸該條例所規定之強制工作，性質上原係
    對於有犯罪習慣，或因遊蕩、懶惰成習而犯罪者，所為之處
    置，修正後該條例既已排除常習性要件，從而，本於法律合
    憲性解釋原則，依司法院釋字第471號關於行為人有無預防
    矯治其社會危險性之必要，及比例原則等與解釋意旨不相衝
    突之解釋方法，為目的性限縮，對犯該條例第3條第1項之參
    與犯罪組織罪者，視其行為之嚴重性、表現之危險性、對於
    未來行為之期待性，以及所採措施與預防矯治目的所需程度
    ，於有預防矯治其社會危險性之必要，且符合比例原則之範
    圍內，由法院依該條例第3條第3項規定，一併宣告刑前強制
    工作。是故行為人以一行為觸犯組織犯罪防制條例第3條第1
    項後段之參與犯罪組織罪，及刑法第339條之4第1項第2款之
    加重詐欺取財罪，依刑法第55條前段規定從一重之加重詐欺
    取財罪處斷而為科刑時，法院審酌個案情節，於有預防矯治
    其社會危險性之必要，且符合比例原則之範圍內，得依組織
    犯罪防制條例第3條第3項規定，一併宣告刑前強制工作，此
    有最高法院108年度臺上字第2306號判決意旨可參。本院審
    酌被告為本件犯行時，為20餘歲之年輕人，智識尚淺，被告
    上開犯行，係負責更改人頭帳戶密碼及轉帳金額上限之工作
    ，係聽命於管理階層之指揮命令，居於組織下層地位，難認
    其參與犯罪組織之情節嚴重，表現出之危險傾向非高，被告
    雖另招募成員加入犯罪組織，然被告仍係聽命於出資者「阿
    強」之指揮命令，且僅獲取報酬15萬元，本院認為被告參與
    本案詐欺集團後所涉之加重詐欺犯行，所受有期徒刑之宣告
    ，與被告犯行之可非難性核屬相當，應可使被告記取教訓，
    並達懲罰、矯治其再犯危險性之目的及特別預防之效果，依
    憲法比例原則之規範，認本件尚未達須以保安處分預防矯治
    之程度而有施以強制工作之必要，爰裁量不予宣告強制工作
    。檢察官上訴以被告既係參與犯罪組織，即有令入勞動場所
    ，施以強制工作之必要，尚無足採。
  被告經本院合法傳喚，無正當理由而未到庭，爰依法不待其
    陳述，逕行判決。
貳、適用之法律：　　
　　依刑事訴訟法第371條、第369條第1項前段、第364條、第29
    9條第1項前段、第300條，判決如主文。
本案經檢察官陳立偉提起公訴及移送併案審理，檢察官黃靖珣提
起上訴，檢察官李芳瑜到庭執行職務。
中　　華　　民　　國　　110 　年　　10　　月　　28　　日
            刑事第三庭    審判長法　官  楊  真  明
　　　　　　　　　　　　        法　官  李  明  鴻
　　　　　　　　　　　　　      法　官  楊  欣  怡
以上正本證明與原本無異。
如不服本判決應於收受送達後20日內向本院提出上訴書狀，其未
敘述上訴理由者，並得於提起上訴後20日內向本院補提理由書（
均須按他造當事人之人數附繕本）「切勿逕送上級法院」。因疫
情而遲誤不變期間，得向法院聲請回復原狀。

                                書記官  孫  銘  宏
　　　　　　　　　　　　　　　　
中　　華　　民　　國　　110 　年　　10　　月　　28　　日

附錄論罪科刑法條
中華民國刑法第339條之4
犯第339條詐欺罪而有下列情形之一者，處1年以上7年以下有期
徒刑，得併科1百萬元以下罰金：
一、冒用政府機關或公務員名義犯之。
二、三人以上共同犯之。
三、以廣播電視、電子通訊、網際網路或其他媒體等傳播工具，
    對公眾散布而犯之。
前項之未遂犯罰之。
組織犯罪防制條例第3條
發起、主持、操縱或指揮犯罪組織者，處3年以上10年以下有期
徒刑，得併科新臺幣1億元以下罰金；參與者，處6月以上5年以
下有期徒刑，得併科新臺幣1千萬元以下罰金。但參與情節輕微
者，得減輕或免除其刑。
具公務員或經選舉產生之公職人員之身分，犯前項之罪者，加重
其刑至二分之一。
犯第1項之罪者，應於刑之執行前，令入勞動場所，強制工作，
其期間為3年。
前項之強制工作，準用刑法第90條第2項但書、第3項及第98條第
2項、第3項規定。
以言語、舉動、文字或其他方法，明示或暗示其為犯罪組織之成
員，或與犯罪組織或其成員有關聯，而要求他人為下列行為之一
者，處3年以下有期徒刑，得併科新臺幣3百萬元以下罰金：一、
出售財產、商業組織之出資或股份或放棄經營權。
二、配合辦理都市更新重建之處理程序。
三、購買商品或支付勞務報酬。
四、履行債務或接受債務協商之內容。
以前項之行為，使人行無義務之事或妨害其行使權利者，亦同。
前二項之未遂犯罰之。

附表一：大陸地區人民遭詐欺取財之情形      編號 大陸地區被害人姓名 用以識別左列被害人之資料 被害人遭詐欺取財之時間 被害人匯入人頭帳戶之金額（單位為人民幣） 備註 1 羅姣 公民身分證號碼：000000000000000000中國郵政儲蓄銀行戶名：羅姣、帳號：0000000000000000000 106.5.12 17,400元 從犯罪現場筆記型電腦內之SKYPE 紀錄認定被害人之個人資料及被害人遭詐欺取財之時間與金額。 2 喬大景 證號：000000000000000000電話號碼：00000000000 106.5.20  已判決確定。 3 張春英 電話號碼：00000000000 106.5.21  已判決確定。 4 滿翠翠 證號：000000000000000000 106.5.22  已判決確定。 5 張冉 證號000000000000000000電話號碼：00000000000 106.5.22 10,000元 已判決確定。 6 吳碩 證號：000000000000000000 106.5.23 6,600元 已判決確定。 
附表二：警方於106 年6 月6 日上午11時許起，在臺中市○○區○○路000號4 樓之3 執行搜索扣押之物品（受執行人：陳育嶔、林衛龍、蔡仁翔）     編號 扣押物品名稱 數量及 單位 所有人 備註 1 黑色手機（含SIM卡） 1支 「總代理」集團 A-1 蘋果牌 2 搭配門號0000-000000號電話之手機（含32GB記憶卡）IMEI：000000000000000 1支 陳育嶔 A-2 SONY牌 3 行動電話-含SIM卡 12支 「總代理」集團 B-1 4 搭配門號0000-0000000號電話之手機 1支 「總代理」集團 B-2 房東 5 行動電話-不含SIM卡 2支 「總代理」集團 B-3 6 大陸銀聯卡 60張 「總代理」集團 B-4 7 大陸個人資料 32張 「總代理」集團 B-5 8 大陸人士帳戶密碼表 1批 「總代理」集團 B-6 9 華為牌無線路由器IMEI：000000000000000 1個 「總代理」集團 B-7 10 SIM卡及Ｕ盾器 10個 「總代理」集團 B-8 11 隨身碟 10個 「總代理」集團 B-9 12 隨身碟 2個 「總代理」集團 B-10 13 大陸銀聯卡含Ｕ盾、密碼表 3組 「總代理」集團 B-11 14 Ｕ盾器 5個 「總代理」集團 B-12 15 大陸銀聯卡（含Ｕ盾、密碼、個資表、電話卡 4組 「總代理」集團 B-13，警方扣押筆錄原記載3 組，但依扣押物品照片所示，應係4組。 16 門號0000-000000電話卡、電信儲值碼 1組 「總代理」集團 B-14 17 大陸電話SIM卡 3張 「總代理」集團 B-15 18 大陸電話SIM卡 4張 「總代理」集團 B-16 19 大陸電話SIM卡 10張 「總代理」集團 B-17 20 Ｕ盾器 7組 「總代理」集團 B-18 21 謝沛恩Ｕ盾器、SIM卡 1組 「總代理」集團 B-19 22 大陸銀聯卡 1張 「總代理」集團 B-20 23 大陸電話SIM卡 97張 「總代理」集團 B-21 24 大陸Ｕ盾器含SIM卡 9組 「總代理」集團 B-22 25 大陸Ｕ盾器 9組 「總代理」集團 B-23 26 大陸Ｕ盾器+SIM卡（Ｕ盾1個+SIM卡5張） 1組 「總代理」集團 B-24 27 華碩牌電腦主機（含螢幕、鍵盤、滑鼠） 3臺 「總代理」集團 B-25 28 隨身碟 1臺 「總代理」集團 B-26 29 華為牌無線路由器（含卡片） 1臺 「總代理」集團 B-27 30 搭配門號0000-000000號電話之手機IMEI：000000000000000 1支 蔡仁翔 C-1 蘋果牌IPHONE6S 31 無線路由器IMEI：000000000000000 1臺 「總代理」集團 C-2 華為牌 32 無線路由器IMEI：000000000000000 1臺 「總代理」集團 C-3 華為牌 33 無線路由器IMEI：000000000000000 1臺 「總代理」集團 C-4 華為牌未拆封 34 網路交換器 1臺 「總代理」集團 C-5 D-Link牌 35 手機（無SIM卡）IMEI：000000000000000 1支 「總代理」集團 C-6 NOKIA 牌 36 VPN防火牆（含路由器） 1組 「總代理」集團 C-7 Dray Tek牌 37 大陸電話SIM卡 36張 「總代理」集團 D-1 38 現金新臺幣 1萬1200元 「總代理」集團 D-2 39 Ｕ盾器 59個 「總代理」集團 D-3 40 手機（無SIM卡）IMEI：000000000000000 1支 「總代理」集團 D-4 41 手機（無SIM卡）IMEI：000000000000000 1支 「總代理」集團 D-5 42 手機（無SIM卡）IMEI：000000000000000000000000000000 1支 「總代理」集團 D-6 43 手機（無SIM卡）IMEI：000000000000000 1支 「總代理」集團 D-7 44 招商銀行銀聯卡卡號：0000000000000000 1張 「總代理」集團 D-8 45 筆記本 1本 「總代理」集團 D-9 46 隨身碟 3個 「總代理」集團 D-10 47 筆記型電腦 2部 「總代理」集團 D-11 48 網路分享器（含SIM卡1張） 1部 「總代理」集團 D-12 49 網路分享器（含SIM卡1張）序號：000000000000000 1部 「總代理」集團 D-13